臺灣臺中地方法院交通事件裁定　　　 100年度交聲字第2438號
原處分機關　交通部公路總局臺中區監理所臺中市監理站
異　議　人　楊榮男
即受處分人
上列異議人即受處分人因違反道路交通管理處罰條例案件，不服
交通部公路總局臺中區監理所臺中市監理站民國100 年7 月19日
所為之處分（裁監稽違字第裁61-GF0000000號裁決書），聲明異
議，本院裁定如下：
    主  文
異議駁回。
    理  由
一、原處分機關係以：異議人即受處分人楊榮男（下稱異議人）
    於民國100 年3 月22日15時30分許，騎乘車號PS9-003 號重
    型機車，在臺中市○○路與惠來路口處，因「闖紅燈直行（
    大業路西往東）」違規，經臺中市政府警察局第四分局警備
    隊員警當場掣開中市警交字第GF0000000 號舉發違反道路交
    通管理事件通知單（下稱舉發通知單）舉發，異議人未於應
    到案期限內到案，原處分機關遂於100 年7 月19日以裁監稽
    違字第裁61-GF0000000號裁決書，依道路交通管理處罰條例
    第53條第1 項、第63條第1 項規定，裁處罰鍰新臺幣（下同
    ）2,700 元，記違規點數3 點，於法並無不合等語。
二、異議人聲明異議意旨略以：(一)裁決書之違規地點載為「臺中
    市○○路與惠來」，並未敘明「惠來」二字係何所指，既無
    法明確敘明違規地點之所在，如何證明本件違規行為？又惠
    來路一段屬T 型橫向道路為「分岔道路」，故舉發地點載為
    「交岔路口」亦與違規事實不相符。(二)伊於100 年3 月22日
    下午3 時許騎乘機車後載妻子，從臺中市○○路往大業路方
    向行駛，於河南路口視紅燈停止通行，待綠燈亮起始予行駛
    ，因河南路與惠來路一段路程相距不遠，於惠來路尚處於綠
    燈號誌下急速通過，於即將至惠中路二段路口前執行警員一
    人始從惠來路一段騎乘機車背後而至，並揚言舉發直闖紅燈
    違規行駛，伊與妻子表明並未闖紅燈而不為執行員警所採，
    惟員警係跟隨於後前來開單舉發，並非站立於大業路前方於
    闖紅燈之際當場舉發或吹哨警示，而惠來路一段與惠中路二
    段間約有10至20公尺之遙，既伊已騎至惠中路二段前即已經
    過2 、3 分鐘時間，期間大業路與惠來路一段路口之紅綠燈
    號誌，不悉變換多次，執行員警何能主觀認定伊有無闖紅燈
    ？故應提出監視錄影帶為證，始足當之。(三)伊因發現執行員
    警所開立之空白舉發通知單上除已蓋妥執行員警印章外，尚
    將未親自會同到場執行勤務之主管章用印完罄，涉有公務員
    登載不實、偽造文書之罪嫌，且伊欲於舉發通知單空白處附
    註事由卻遭警婉拒，伊乃拒絕簽收即逕行離去，惟請執行員
    警逕將該舉發通知單郵務送達住居所，然時逾甚久迄未接獲
    舉發通知單，亦未接到應於100 年4 月6 日前到監理站聽候
    裁決之通知單，則處罰機關於上開舉發通知單未經合法送達
    前逕為裁決，未給當事人陳述意見之機會，有違道路交通管
    理處罰條例第8 條第3 項、第9 條第1 項前段規定及程序正
    義比例原則。又伊當場並未聞執行員警告知應到案日期及處
    所等語，且舉發通知單移送聯收受通知聯者簽章欄內所填載
    「拒簽已當面拒收，告知到案日期及處所」之文字與移送聯
    上其他文字之記載，不論字跡、用筆輕重、字劃粗細、筆墨
    色澤等均截然相異，再者，舉發通知單之應到案日期先載為
    6 日，更改為21日，後又改為6 日，倘係當場製作及更改之
    日期，何以應到案日期再三更改？在在可印證執行員警並非
    當場製作舉發通知單，其上所載「拒簽已當面拒收，告知到
    案日期及處所」之文字，應出於警員事後不實之填載，此可
    審酌傳喚當時遭取締之另一名夜校女生及請警員提出舉發當
    天之錄音帶為證。退而言之，縱警員當場有告知應到案日期
    及處所，其告知之應到案日期亦為100 年4 月21日，在伊離
    去後再更改到案日期為100 年4 月6 日，則該更改之日期未
    經合法通知前，亦不得逕予適用法條有關「視為已收受」之
    規定。綜上，臺灣為民主、自由之法治國家，自不得僅憑警
    員一人主觀就認定伊有闖紅燈違規或當場有告知應到案日期
    及處所之情，是請求提出證據為佐，為此請求撤銷原裁定等
    語。
三、按汽車（包括機器腳踏車）駕駛人，行經有燈光號誌管制之
    交岔路口闖紅燈者，處1,800 元以上5,400 元以下罰鍰，並
    記違規點數3 點，道路交通管理處罰條例第53條第1 項及第
    63條第1 項第3 款定有明文。又機器腳踏車，違反道路交通
    管理處罰條例第53條第1 項之情形，於逾越應到案期限60日
    以上繳納罰鍰或逕行裁決處罰者，應裁處罰鍰2,700 元，此
    亦為違反道路交通管理事件統一裁罰基準表所明定。
四、經查：
  (一)證人即取締舉發員警林世明於本院調查時具結證稱：本件舉
    發通知單係伊所開立，當天伊在介於河南路與惠來路中間的
    大業路上執行巡邏交通稽查，行車方向是從大業路往惠中路
    方向，伊確實有看到異議人騎乘機車在伊同向前方闖紅燈，
    當時異議人係在大業路紅燈亮時，繼續直行闖過大業路與惠
    來路交岔路口之紅燈，伊與異議人距離不到5 公尺，伊沒有
    停等紅燈就直接上前追逐異議人，在惠中路前攔停異議人，
    那時異議人沒有否認闖紅燈，惟以其為公務人員退休、沒有
    注意到紅綠燈、執行員警沒有攔停其為由，請求伊不要開單
    ，後來異議人說情不過，就拒簽舉發通知單，該舉發經過伊
    都有錄音為證等語。從而，證人林世明對於舉發經過描述詳
    實，所述情節亦均合於常情而無矛盾齟齬之處，並與卷附異
    議人所繪製之道路現場位置圖大致相符。證人林世明為執行
    交通、治安勤務之公務員，其觀察能力自較一般人更為專注
    ，而依其當時所處位置與異議人相距甚近，又於親眼目睹異
    議人闖紅燈違規後隨即自後追逐取締等情觀之，自無誤判或
    誤認之可能，復審酌員警為維持交通秩序，依法執行職務，
    立場應是客觀公正，復與異議人素不相識，亦無宿怨，當無
    惡意誣陷之理，是其所為證言，應屬真實可信。從而，異議
    人於前揭時、地確有闖紅燈之違規事實，堪以認定。
  (二)異議又辯稱本件不得僅憑警員一人主觀認定闖紅燈違規或當
    場有告知應到案日期及處所之情，為此請求提出證據為佐等
    語，然按員警稽查違反道路交通安全規則之各種違規行為，
    本有不同之執行方法，就超速、酒醉駕車而言，固非輔以科
    學工具，實難僅憑執勤者之五官知覺判斷之；惟就闖紅燈而
    言，單憑執勤者之目擊即可確定，並非每件違規行為均須以
    照相或尚須其他證據舉發，始可認定之。復衡諸交通違規事
    實發生之即時性（如闖紅燈之瞬間違規、不服稽查之逃逸行
    為）、急迫性（如駕駛人避免遭取締酒後駕車而改由未飲酒
    之乘客駕駛），而由員警依目視舉證，填製通知單舉發汽車
    駕駛人交通違規事實，亦屬法之所許。而本件異議人闖紅燈
    之行為，既經證人林世明以目擊證人身分到庭具結作證，並
    表示異議人確有闖紅燈之事實，且所述情節亦無違背論理法
    則、經驗法則，如上所述，揆諸上開說明，證人林世明上開
    證述，自非不得據為異議人上開違規事實認定之證據，是異
    議人前開辯解，並無可採。
  (三)異議人雖一再辯稱本件舉發通知單未合法送達、舉發員警當
    場並無告知應到案日期及處所，故舉發通知單所載「拒簽已
    當面拒收，告知到案日期及處所」為事後所填寫、甚或舉發
    員警係告知應到案日期為100 年4 月21日，故無從適用「視
    為已收受」之規定等情。惟按行為人有違反道路交通管理處
    罰條例之情形者，應填製舉發違反道路交通管理事件通知單
    ，當場舉發者，應填記駕駛人或行為人姓名、性別、出生年
    月日、地址、身分證統一編號及車主姓名、地址、車牌號碼
    、車輛種類。被查獲之駕駛人或行為人為異議人時，應於填
    記通知單後將通知聯交付該駕駛人或行為人簽名或蓋章收受
    之；拒絕簽章者，仍應將通知聯交付該駕駛人或行為人收受
    ，並記明其事由及交付之時間；拒絕收受者，應告知其應到
    案時間及處所，並記明事由與告知事項，視為已收受，違反
    道路交通管理事件統一裁罰基準及處理細則第11條第1 項第
    1 款定有明文。本件係當場舉發，經異議人拒絕簽章及收受
    通知聯，舉發員警依法記明其「拒簽已當面拒收，告知到案
    日期及處所」之事由於舉發通知單移送聯上，復據本院當庭
    勘驗舉發員警林世明所庭呈之舉發錄音光碟結果，其內容約
    略為：異議人於遭攔停後，持續爭執舉發員警未在前方攔停
    異議人，而係由後方追過來攔停異議人，如何知道異議人有
    闖紅燈之行為，事後異議人又表示要在舉發通知單上面註記
    上情，但為舉發員警所拒絕，異議人即表示拒簽舉發通知單
    ，舉發員警乃向異議人告稱可以在100 年4 月6 日前到監理
    站聽候裁決，或到郵局繳納罰金等情，有本院勘驗筆錄附卷
    可參。則舉發員警林世明確已當場告知異議人應到案日期為
    「100 年4 月6 日」及應到案處所，即無再傳喚當時遭取締
    之另1 名夜校女生到庭作證之必要，是異議人雖拒絕簽收舉
    發通知單，然依上開規定，應視為異議人已收受舉發通知單
    ，核無違誤，則異議人上開所辯，與事實未合，自不足為採
    。
  (四)至異議人另稱本件裁決書違規地點欄係記載為「臺中市○○
    路與惠來」，無法明確敘明違規地點之所在乙情，惟舉發通
    知單及裁決書所載之違規時間、違規地點、違規事實等欄之
    記載，主要之目的無非在於「違規行為之特定」，避免同一
    違規行為遭重複處罰、使異議人明瞭其違規事實，而能據以
    主張其權利，就本案而言，依異議人提出之聲明異議狀及所
    繪製之道路現場位置圖觀之，如上記載顯未使異議人或本院
    誤認其違規地點，且依卷附網路GOOGLE查詢地圖所示，大業
    路僅與惠來路一段有交岔之路口，即為本件舉發違規地點一
    處而已，更無使人混淆或誤認違規地點之可能，對於異議人
    之權利自不生任何影響，異議人徒以上情，甚或該路口應為
    交岔路口或分岔路口等情之形式上的枝節問題作為異議理由
    ，自不足為採。又舉發通知單是否預先蓋有主管職名章，係
    屬警察機關行政文書管理事項，與本件違規事實之成立，自
    屬無涉，附此敘明。
五、綜上所陳，異議人於前揭時、地闖紅燈之違規事實，堪以認
    定，而舉發通知單業經舉發員警當場明確告知其應到案日期
    為100 年4 月6 日及應到案處所，依違反道路交通管理事件
    統一裁罰基準及處理細則第11條第1 項第1 款規定，應視為
    已收受無訛，惟異議人逾越應到案期限60日以上仍未到案，
    從而，原處分機關依道路交通管理處罰條例第53條第1 項、
    第63條第1 項第3 款及道路交通管理事件統一裁罰基準表規
    定，裁處異議人罰鍰2,700 元，並記違規點數3 點，於法有
    據，異議人所為聲明異議，為無理由，應予駁回。
六、據上論斷，應依道路交通管理處罰條例第87條第2 項，道路
    交通事件處理辦法第18條，裁定如主文。
中    華    民    國   100    年    11     月    3    日
                        交通法庭  法  官  楊欣怡
以上正本證明與原本無異。
如不服本裁定，應於裁定送達後五日內，向本院提出抗告狀（須
附繕本），並敘明抗告之理由。
                                  書記官  張禎庭
中    華    民    國   100    年    11    月    3     日